【裁判字號】    95,聲更(一),5
【裁判日期】    950601
【裁判案由】    訴訟救助
【裁判全文】
臺灣高等法院民事裁定                 95年度聲更(一)字第5號
聲請人  乙○○（即張金雲）
上列聲請人因與相對人甲○○間請求損害賠償事件，聲請訴訟救
助，經最高法院第一次發回更審，本院裁定如下：
    主      文
聲請駁回。
聲請及發回前抗告程序費用由聲請人負擔。
    理      由
一、聲請人聲請意旨略以：「聲請人因本件車禍事件而受有中樞
    神經系統機能遺存之顯著障害，而無法繼續工作，導致聲請
    人被公司開除，因此無任何收入來源，使得生活陷入困難，
    聲請人積蓄又有限，目前無資力再支付該訴訟費用，且聲請
    人亦有勝訴之望。又聲請人乃依據職業災害勞工保護法第三
    十二條聲請訴訟救助」云云。
二、按當事人無資力支出訴訟費用者，依民事訴訟法第一百零七
    條第一項規定，法院應依聲請准予救助，惟此項請求救助之
    事由，依同法第一百零九條第二項、第二百八十四條之規定
    ，應提出能即時調查之證據以釋明之。又所謂無資力係指窘
    於生活，且缺乏經濟信用者而言，最高法院四十三年台抗字
    第一五二號著有判例可稽。查聲請人分別於民國（下同）七
    十四年七月間投資坐落於高雄市○○區○○里○○路八十六
    巷三十四號建物，金額為八萬一千六百元；八十一年六月三
    日間投資坐落於高雄市○○區○○段0000－0000號
    土地，金額為新台幣（下同）一百三十三萬九千五百二十元
    ；八十四年十二月間投資坐落於臺北縣土城市○○路○段一
    九二巷一弄六號二樓建物，金額為二十一萬九千元；九十一
    年間投資茶花林股份有限公司，金額為一百五十萬元；九十
    三年二月十六日投資坐落於臺北縣土城市○○段0000－
    0000號土地，金額為一百五十一萬五千四百八十元；此
    有財政部臺灣省北區國稅局臺北縣分局九十四年一月十七日
    北區國稅北縣二字第０９４１００１６２３號函所附財產歸
    屬資料清單可證。再查，聲請人於八十九年、九十年間曾於
    美商甲骨文股有限公司工作，二年內領有年薪分別為二百二
    十六萬六千二百五十元、一百四十八萬九千一百三十元，自
    九十二年七月二十五日起至艾爾法科技股份有限公司工作，
    約定月薪為十三萬元，九十二年八月份並領有十五萬三千四
    百六十元。（見原審九十四年度重訴字第七號判決）就聲請
    人於事故前二、三年間之收入狀況，及其教育程度為教育碩
    士、專門技能為資訊管理及諮詢服務之高知識技能工作、工
    作經驗尚豐、各種投資等情綜合考量，聲請人顯非窘於生活
    ，且缺乏經濟信用之所謂無資力。是以，本件聲請訴訟救助
    ，即屬無據，應予駁回。
三、又聲請人雖以職業災害勞工保護法第三十二條，作為聲請訴
    訟救助之依據，惟查聲請人於本院九十五年度聲字第十五號
    裁定前，並未提出上開主張，本院自無從加以審酌，應不生
    裁定是否不適用法令之情形。且查聲請人本案訴訟係單純車
    禍所致之侵權行為，顯與職業災害並無關連，自無職業災害
    勞工保護法適用之餘地。聲請人執此主張，顯非可採。更何
    況，聲請人於本院九十五年度重上字第十五號上訴程序中，
    已與相對人達成和解而訴訟終結，且因和解金額較聲請人於
    原審勝訴之金額為低，聲請人已毋庸上訴，本院並未再強令
    聲請人繳納上訴裁判費，聲請人亦自始至終未繳交上訴裁判
    費，則聲請人聲請訴訟救助應已無權利保護之必要，仍應予
    以駁回。
四、據上論結，本件聲請為無理由，爰裁定如主文。
中    華    民    國    95    年    6     月    1     日
                  民事第三庭審判長法  官   林敬修
                                  法  官   劉勝吉
                                  法  官   藍文祥
正本係照原本作成。
如不服本裁定，應於收受送達後10日內向本院提出抗告狀，並應
繳納抗告費新台幣一千元。
中    華    民    國    95    年    6     月    2     日
                                  書記官   顧倪淑貞


司法院資訊處製作；財團法人民間司法改革基金會備份。
